【裁判字號】    94,訴,1413
【裁判日期】    950330
【裁判案由】    營利事業所得稅
【裁判全文】
臺北高等行政法院判決
                                     94年度訴字第01413號
                              .
原      告  鴻禧開發股份有限公司
代  表  人  甲○○
訴訟代理人  陳仁基(會計師)
被      告  財政部臺北市國稅局
代  表  人  張盛和（局長）
訴訟代理人  乙○○
上列當事人間因營利事業所得稅事件，原告不服財政部中華民國
94年1月18日台財訴字第09300386040號訴願決定，提起行政訴訟
。本院判決如下：
    主  文
原告之訴駁回。
訴訟費用由原告負擔。
    事  實
一、事實概要：原告89年度未分配盈餘申報，列報當年度未分配
    盈餘為新台幣（下同）13,221元。經被告初查以原告就未分
    配盈餘減項21項次「其他經財政部核准之項目」申報36,185
    ,169 元 部分，核屬購買土地之借款利息，應列為資本支出
    ，於土地出售時予以減除，而非列為未分配盈之減項，予以
    剔除，核定原告當年度未分配盈餘為36,198,390元，並依所
    得稅法第66條之9 規定加徵10% 營利事業所得稅3,619,839
    元。原告不服，申請復查結果，未獲變更，提起訴願亦經決
    定駁回後，遂提起本件行政訴訟。
二、兩造聲明：
    (一)原告聲明：訴願決定、復查決定及原處分均撤銷。
    (二)被告聲明：駁回原告之訴。
三、兩造爭點：原告列報之前開利息支出可否列為所得稅法第66
              條之9 第2 項第10款之減除項目？
    (一)原告主張之理由：
      1.原告於86年及89年間購入桃園縣烏塗窟段1206號土地及
        秀岡段92-48地號土地係屬山坡地，因法令限制無法繼
        續開發，造成系爭利息費用資本化年度較一般土地開發
        案資本化年限為長，試問，系爭利息費用核屬土地為「
        達業務上使用」而支付之「必需費用」？
      2.按營利事業所得稅查核準則 (下稱查核準則)第97 條第
        9 款明定：「…購買土地之借款利息，應列為資本支出
        …」係指土地尚未過戶前，「正常情況下」所發生之借
        款利息應予以資本化，倘若發生非必要或非正常如系爭
        土地之情況，而仍繼續將利息費用資本化，豈不與訴願
        決定所載「…系爭借款利息，核屬土地為『達業務上使
        用』而支付之『必需費用』」相互矛盾？
      3.再按，我國財務會計準則公報第3號第4段明定：「土地
        如未進行開發或建造，不得將購置土地之利息資本化」
        。原告申報未分配盈餘時列為減除項目予以減除，實在
        是出於不得已的理由。
      4.綜上所述，原告因購入土地屬山坡地，受法令限制無法
        繼續開發，致停止利息資本化，實有其不得已之苦衷，
        故於帳外調整利息費用計36,185,169元，蓋其性質與正
        常情況下之利息資本化不盡相同，是列為未分配盈餘之
        減除項目乃符合會計原則及所得稅法第66條之9規定，
        亦符合行政程序法第9條「行政機關就該管行政程序，
        應於當事人有利及不利之情況，一律注意」之真諦。
    (二)被告主張之理由：
      1.按「自87年度起，營利事業當年度之盈餘未作分配者，
        應就該未分配盈餘加徵10%營利事業所得稅，不適用第
        76條之1規定。前項所稱未分配盈餘，係指經稽徵機關
        核定之課稅所得額，加計同年度依本法或其他法律規定
        減免所得稅之所得額、不計入所得課稅之所得額、已依
        第39條規定扣除之虧損及減除左列各款後之餘額：…十
        其他經財政部核准之項目。」為所得稅法第66條之9第1
        項及第2項所明定。又「利息：…九購買土地之借款利
        息，應列為資本支出；經辦妥過戶手續或交付使用後之
        借款利息，可作費用列支。但非屬固定資產之土地，其
        借款利息應以遞延費用列帳，於土地出售時，再轉作其
        收入之減項。」亦為查核準則第97條第9款明定。原告
        本期未分配盈餘申報，原申報未分配盈餘為13,221元，
        經被告初查以其列報減項項次21「其他經財政部核准之
        項目」36,185,169元，核屬購買土地之借款利息，應列
        為資本支出，於土地出售時，作為土地收入之減項，而
        非列為未分配盈餘之減項，乃予以剔除，核定當年度未
        分配盈餘合計數為36,198,390元，於法並無不合。
      2.又查，原告係以不動產投資興建與租售為業，系爭利息
        支出係為購買開發用途土地之借款利息，核屬土地為達
        業務上使用而支付之必要費用。依查核準則第2 條第1
        項規定，營利事業所得稅之調查、審核，應依稅捐稽徵
        法、所得稅法及查核準則之規定辦理，當無原告所稱財
        務會計準則公報之適用；又依前揭查核準則第97條第9
        款規定，系爭土地尚未過戶，其利息費用應予資本化，
        亦即列為土地之取得成本，於土地出售時，再轉作其收
        入之減項，尚非未分配盈餘之減除項目。而所得稅法第
        66條之9 規定未分配盈餘之計算，係按當年度稽徵機關
        核定之課稅所得額為計算基礎，系爭資本化利息費用依
        前揭規定，於土地出售年度作為土地收入之減項，進而
        影響（減少）其列入未分配盈餘數而已，並非因此得謂
        其屬未分配盈餘之減除項目。故原核定予剔除，洵無違
        誤，原告所訴核不足採。
    理  由
一、按「自87年度起，營利事業當年度之盈餘未作分配者，應就
    該未分配盈餘加徵10%營利事業所得稅，不適用第76條之1規
    定。前項所稱未分配盈餘，係指經稽徵機關核定之課稅所得
    額，加計同年度依本法或其他法律規定減免所得稅之所得額
    、不計入所得課稅之所得額、已依第39條規定扣除之虧損及
    減除左列各款後之餘額：…十、其他經財政部核准之項目。
    」所得稅法第66條之9 第1 項及第2 項定有明文。
二、本件原告89年度分配盈餘申報，列報未分配盈餘為13,221元
    ，經被告初查以其未分配盈餘減項項次21「其他經財政部核
    准之項目」申報36,185,169元部分，核屬購買土地之借款利
    息，應列為資本支出，於土地出售時，作為土地收入之減項
    ，而非列為未分配盈餘之減項，予以剔除，核定原告當年度
    未分配盈餘合計數為36,198,390元之事實，有原告87年度未
    分配盈餘申報書及被告核定通知書附原處分卷可稽，並為兩
    造所不爭，堪信為真實。原告不服循序提起行政訴訟，主張
    ：其購入前開二筆山坡地，因法令限制無法繼續開發，致其
    利息費用資本化年度較一般土地開發案為長，故依財務會計
    準則公報第3 號規定停止利息資本化，實有不得已之原因，
    並調整利息費用36,185,169元，被告應准依所得稅法第66條
    之9 第2 項第10款規定列為未分配盈餘之減項等語。故本件
    之爭執，厥在於原告前開利息支出得否列為所得稅法第66條
    之9 第2 項第10款規定之減除項目？
三、經查，
    (一)按「購買土地之借款利息，應列為資本支出；經辦妥過戶
      手續或交付使用後之借款利息，可作費用列支。但非屬固
      定資產之土地，其借款利息應以遞延費用列帳，於土地出
      售時，再轉作其收入之減項。」「左列各款，於計算營利
      事業當年度應加徵10% 營利事業所得稅之未分配盈餘時，
      得依所得稅法第66條之9 第2 項第10款規定，自稽徵機關
      核定之課稅所得額中減除：一依所得稅法第4 條之1及其
      施行細則第8 條之4 規定，不得自所得額中減除之證券交
      易損失及土地交易損失。二依所得稅法第38條及其施行細
      則第42條之1 規定，不得列為費用或損失之滯報金、怠報
      金、滯納金等及各項罰鍰。三依所得稅法第83條及其施行
      細則第81條規定，按同業利潤標準核定之全部或部分所得
      額，與其依帳載資料申報之全部或部分所得額之差額。四
      依擴大書面審核營利事業所得稅結算申報案件實施要點，
      按擴大書面審核純益率自行調整之所得額，與其依帳載資
      料申報之所得額之差額。五未依第101 條第2 款及第101
      條之1 第1 款規定期限報備，致未被稽徵機關認定，但有
      合法證明之商品盤損及商品報廢損失。」為查核準則第97
      條第9 款及第111 條之1 所明定。
    (二)查原告係以不動產投資興建及租售為業，其因貸款購入桃
      園縣烏塗窟段1206號及秀岡段92-48 號二筆土地以供開發
      而支出前開利息36,185,169元，核屬購買土地為達業務上
      使用而支付之必需費用，依前揭查核準則規定，前開二筆
      土地尚未過戶，其利息費用自應予資本化，即列為土地之
      取得成本，於土地出售時，再轉作其收入之減項，自非屬
      所得稅法第66條之9 第2 項第10款所定財政部核准之減除
      項目。再者，所得稅法第66條之9 規定未分配盈餘之計算
      ，係按當年度稽徵機關核定之課稅所得額為計算基礎，依
      前揭查核準則第97條第9 款規定，前開資本化利息費用僅
      於土地出售年度作為出售土地收入之減項，致減少其列入
      未分配盈餘數而已，尚不得因此謂其屬未分配盈餘之減除
      項目，原告執其購買之土地未能繼續開發，主張依會計準
      則公報第3 號規定停止利息資本化，並依所得稅法第66之
      9 條第2 項第10款規定列為未分配盈餘之減除項目，核與
      法律規定不符，自不足採。
四、綜上所述，被告以原告申報減除之前開借款利息36,185,169
    元，非屬所得稅法第66條之9 第2 項第10款規定之減除項目
    ，而予以剔除，核定原告89年度未分配盈餘為36,198,390元
    ，應加徵10％營利事業所得稅3,619,839 元之處分，並無違
    誤，復查、訴願決定遞予維持，俱無不合，原告仍執前詞訴
    請撤銷，為無理由，應予駁回。
據上論結，本件原告之訴為無理由，爰依行政訴訟法第98條第3
項前段，判決如主文。
中    華    民    國    95    年     3    月   30     日
                        第二庭審判長法  官  徐瑞晃
                                    法  官  吳慧娟
                                    法  官  蕭惠芳
上為正本係照原本作成。
如不服本判決，應於送達後20日內，向本院提出上訴狀並表明上
訴理由，如於本判決宣示後送達前提起上訴者，應於判決送達後
20日內補提上訴理由書（須按他造人數附繕本）。
中    華    民    國    95    年     3    月   30     日
                                    書記官  李淑貞


司法院資訊處製作；財團法人民間司法改革基金會備份。
